【裁判字號】    99,審訴,2629
【裁判日期】    991230
【裁判案由】    毒品危害防制條例
【裁判全文】
臺灣桃園地方法院刑事判決            99年度審訴字第2629號
公  訴  人  臺灣桃園地方法院檢察署檢察官
被      告  簡偉庭
上列被告因違反毒品危害防制條例案件，經檢察官提起公訴（99
年度毒偵字第5220號），被告於本院準備程序進行中，就被訴事
實為有罪之陳述，經本院告知簡式審判程序意旨，並聽取當事人
之意見後，本院合議庭裁定依簡式審判程序審理，判決如下：
    主      文
簡偉庭持有第一級毒品純質淨重十公克以上，累犯，處有期徒刑
壹年壹月，扣案之第一級毒品海洛因壹包含袋（驗餘淨重拾肆點
伍公克，純質淨重拾壹點柒柒公克）沒收銷燬之；又施用第二
級毒品，累犯，處有期徒刑肆月，扣案之第二級毒品甲基安非他
命壹包含袋（驗餘毛重零點零捌玖肆公克）沒收銷燬之；應執行
有期徒刑壹年月，扣案之第一級毒品海洛因壹包含袋（驗餘淨
重拾肆點伍公克，純質淨重拾壹點柒柒公克）及第二級毒品甲
基安非他命壹包含袋（驗餘毛重零點零捌玖肆公克）均沒收銷燬
之。
    事實及理由
一、犯罪事實：
    簡偉庭前於民國89年間因施用毒品案件，經臺灣基隆地方法
    院以88年度毒聲字第155 號裁定送觀察、勒戒，因認無繼續
    施用毒品之傾向，於89年2 月18日執行完畢執行完畢釋放出
    所，並經臺灣基隆地方法院檢察署檢察官以89年度毒偵字第
    239 號、89年度毒偵緝字第81號為不起訴處分確定；復於上
    開觀察、勒戒執行完畢釋放5 年內之93年間因施用毒品案件
    ，經臺灣高等法院以94年度上易字第280 號判決判處有期徒
    刑9 月、8 月確定；又於94年間因妨害公務案件，經臺灣基
    隆地方法院以94年度基簡字第519 號判決判處有期徒刑4 月
    確定，上開各罪嗣經臺灣高等法院以96年度聲減字第1173號
    裁定減為有期徒刑4 月又15日、4 月、2 月，應執行有期徒
    刑9 月確定，於96年7 月16日執行完畢；另於96年間因詐欺
    案件，經臺灣基隆地方法院以96年度基簡字第1357 號 判決
    判處有期徒刑5 月，減為有期徒刑2 月又15日確定，於97年
    2 月29日易科罰金執行完畢（於本案均構成累犯）。詎其仍
    不知悔改，分別基於持有進而施用第一級毒品海洛因、第二
    級毒品甲基安非他命之犯意，於99年9 月22、23日晚間某時
    ，在基隆市○○區○○路某路橋下，拾得第一級毒品海洛因
    1 包、第二級毒品甲基安非他命1 包，自斯時而持有之；復
    於99年9 月24日22時許，在其位於基隆市○○區○○路49巷
    34 號4樓住處內，分別以將第一級毒品海洛因摻入香菸後點
    燃吸食、將第二級毒品甲基安非他命置入玻璃球吸食器內點
    燃後吸食其煙霧之方式，施用第一級毒品海洛因、第二級毒
    品甲基安非他命各1 次。嗣於99年9 月25日7 時20分許，在
    國道3 號南向72.3公里處（桃園縣龍潭鄉路段）為警查獲，
    並扣得上開第一級毒品海洛因1 包（驗前淨重14.37 公克，
    驗餘淨重14.35 公克，純質淨重11.77 公克，含與毒品無法
    析離之包裝袋1 個）及第二級毒品甲基安非他命1 包（驗前
    毛重1. 1公克，因鑑驗使用費失0.0106公克，驗餘毛重0.08
    94 公 克，含與毒品無法析離之包裝袋1 個），始悉上情。
二、證據名稱：
  (一)被告簡偉庭於警詢、檢察官訊問及本院審理中之自白。
  (二)國道公路警察局第六警察隊搜索扣押筆錄、扣押物品目錄表
    、國道公路警察局第六警察隊99年移送煙毒麻醉藥品人犯尿
    液檢體編號對照表、國道公路警察局第六警察隊99年送驗毒
    品檢體編號對照表、台灣檢驗科技股份有限公司濫用藥物檢
    驗報告（尿液部分）、台灣檢驗科技股份有限公司濫用藥物
    檢驗報告（第二級毒品甲基安非他命部分）、法務部調查局
    濫用藥物實驗室99年10月22日調科壹字第09923023600 號鑑
    定書（第一級毒品海洛因部分）及扣案之第一級毒品海洛因
    1 包（驗前淨重14.37 公克，驗餘淨重14.35 公克，純質淨
    重11.77 公克，含與毒品無法析離之包裝袋1 個）及第二級
    毒品甲基安非他命1 包（驗前毛重1.1 公克，因鑑驗使用費
    失0.0106公克，驗餘毛重0.0894公克，含與毒品無法析離之
    包裝袋1 個）。
  (三)桃園縣臺灣高等法院被告前案紀錄表1 份。
三、論罪科刑：
  (一)按最高法院歷年來針對罪數問題乃建立所謂「吸收犯」之理
    論（最高法院93年度台上字第6502號判決參照），且其類型
    亦非專以高度行為吸收低度行為一類為限，尚包括全部行為
    吸收部分（階段）行為等。又所謂高度行為吸收低度行為，
    乃係基於法益侵害之觀點，認為當高度行為之不法內涵足以
    涵蓋低度行為時，方得論以吸收犯。98年5 月20日修正（並
    自公布後6 個月施行）之毒品危害防制條例既將同屬持有毒
    品行為之處罰依數量多寡而分別以觀，顯見立法乃係有意以
    持有毒品數量作為評價持有毒品行為不法內涵高低之標準，
    並據此修訂持有毒品罪之法定刑，俾使有所區隔。因此吾人
    應可推知當行為人持有毒品數量達法定標準以上者，由於此
    舉相較於僅持有少量毒品之不法內涵較高、法定刑亦隨之顯
    著提升，縱令行為人係為供個人施用而1 次購入，由於該等
    行為不法內涵非原本施用毒品行為所得涵蓋，自不得拘泥於
    以往施用行為吸收持有行為之既定見解，應本諸行為不法內
    涵高低行為判斷標準，改認持有法定數量以上毒品之行為屬
    高度行為而得吸收施用毒品行為，或逕認施用毒品之輕行為
    當為持有超過法定數量毒品之重行為所吸收，方屬允當，至
    於持有海洛因未達10公克之情形，毒品危害防制條例第11條
    第1 項既另有處罰規定，與持有達10公克以上即屬不同犯罪
    ，則持有海洛因未達10公克，並有施用犯行，仍由施用行為
    吸收持有之低度行為，兩者並無扞格之處（臺灣高等法院暨
    所屬法院98年法律座談會刑事類提案第15號意旨參照）。查
    海洛因係毒品危害防制條例第2 條第2 項第1 款所定之第一
    級毒品，且被告所持有之第一級毒品海洛因其純質淨重達11
    .77 公克，有前開法務部調查局濫用藥物實驗室99年10月22
    日調科壹字第09923023600 號鑑定書1 紙附卷可參。
  (二)是核被告所為，係犯毒品危害防制條例第11條第3 項之持有
    第一級毒品純質淨重10公克以上罪、同條例第10條第2 項之
    施用第二級毒品罪。被告所犯施用第一級毒品之犯行，與上
    開持有第一級毒品純質淨重10公克以上罪間，有重罪吸收輕
    罪之法條競合關係，應論以重罪之持有第一級毒品純質淨重
    達10公克以上罪，不另論其施用第一級毒品罪，起訴書論罪
    法條雖未引用毒品危害防制條例第11條第3 項之條文，惟於
    起訴事實欄已明確記載被告持有第一級毒品之犯罪事實，該
    部分既在起訴範圍內，本院自應予以審理；起訴書認被告持
    有第一級毒品純質淨重10公克以上、施用第一級毒品犯行，
    係犯毒品危害防制條例第10條第1 項之施用第一級毒品，尚
    有未洽，惟其基本事實同一，本院自應予以審理，並變更起
    訴法條。
  (三)被告有事實欄一所載之犯罪科刑及執行情形，有臺灣高等法
    院被告前案紀錄表1 份可按，其於徒刑執行完畢後5 年內故
    意再犯本件有期徒刑以上之二罪，均為累犯，各應依刑法第
    47條第1 項之規定加重其刑。爰審酌被告雖經觀察、勒戒及
    刑之執行，卻仍未能戒除施用毒品惡習，屢犯施用毒品之罪
    ，顯見其戒治意志不堅，缺乏戒絕毒癮之動機，竟反而變本
    加厲恣意持有第一級毒品海洛因純質淨重達10公克以上，行
    為實值受相當程度之刑事非難，惟念其於犯後坦承犯行，態
    度良好，且施用毒品係對己身殘害，並未造成他人具體危害
    等一切情狀，分別量處如主文所示之刑，及定其應執行之刑
    。至扣案之第一級毒品海洛因1 包及第二級毒品甲基安非他
    命1 包，其中包裝袋部分，依現行檢驗方式乃以刮除方式為
    之，包裝袋上仍會摻殘若干毒品無法分離，應一體視為毒品
    部分，而均依毒品危害防制條例第18條第1 項前段規定宣告
    沒收銷燬之。至鑑驗費失之毒品部分，既已滅失，爰均不另
    為沒收銷燬之宣告。
四、應適用之法條：刑事訴訟法第273 條之1 第1 項、第299 條
    第1 項前段、第300 條、第310 條之2 、第454 條第1 項，
    毒品危害防制條例第11條第3 項、第10條第2 項、第18條第
    1 項前段，刑法第11條、第47條第1 項、第51條第5 款。
五、如不服本判決，得自收受送達之翌日起10日內向本院提出上
    訴狀（應附繕本），其未敘述上訴理由者，應於上訴期間屆
    滿後20日內補提理由書狀於本院，上訴於臺灣高等法院。
本案經檢察官王碩志到庭執行職務。
中    華    民    國    99    年    12     月    30   日
                  臺灣桃園地方法院刑事庭
                                  法  官  潘怡華
以上正本證明與原本無異。
如不服本判決應於收受判決後10日內向本院提出上訴書狀，並應
敘述具體理由。其未敘述上訴理由者，應於上訴期間屆滿後20日
內向本院補提理由書( 均須按他造當事人之人數附繕本) 「切勿
逕送上級法院」。
                                  書記官  郭怡君
中    華    民    國    99    年    12     月    30   日
附錄本案論罪科刑依據之法條：
毒品危害防制條例第11條第3 項：
持有第一級毒品純質淨重10公克以上者，處1 年以上7 年以下有
期徒刑，得併科新臺幣100 萬元以下罰金。
毒品危害防制條例第10條
施用第一級毒品者，處6 月以上5 年以下有期徒刑。
施用第二級毒品者，處3 年以下有期徒刑。

司法院資訊處製作；財團法人民間司法改革基金會備份。
